臺灣南投地方法院刑事判決
111年度原訴字第11號
公  訴  人  臺灣南投地方檢察署檢察官
被      告  張志豪


            陳玟達


            潘仕良


            吳晟瑜


            沈億峰



            陳恩齊




            陳瑞恩


上列被告因妨害秩序等案件，經檢察官提起公訴（109 年度少連
偵字第72號），因被告承認被訴犯罪事實，經本院合議庭裁定由
受命法官獨任行簡式審判程序，判決如下：
    主      文
【丙○○】成年人與少年犯在公眾得出入之場所聚集三人以上施
強暴而在場助勢罪，處有期徒刑參月，如易科罰金，以新臺幣壹
仟元折算壹日。
【丁○○】犯如附表一所示之各罪，各處如附表一所示之刑。應
執行有期徒刑伍月，如易科罰金，以新臺幣壹仟元折算壹日。
【辛○○】犯如附表二所示之各罪，各處如附表二所示之刑。應
執行有期徒刑伍月，如易科罰金，以新臺幣壹仟元折算壹日。
【癸○○】成年人與少年犯在公眾得出入之場所聚集三人以上下
手實施強暴罪，處有期徒刑肆月，如易科罰金，以新臺幣壹仟元
折算壹日。
【甲○○】成年人與少年犯在公眾得出入之場所聚集三人以上施
強暴而在場助勢罪，處有期徒刑參月，如易科罰金，以新臺幣壹
仟元折算壹日。
【戊○○】犯在公眾得出入之場所聚集三人以上施強暴而在場助
勢罪，處有期徒刑貳月，如易科罰金，以新臺幣壹仟元折算壹日
。
【己○○】成年人與少年犯在公眾得出入之場所聚集三人以上施
強暴而在場助勢罪，處有期徒刑參月，如易科罰金，以新臺幣壹
仟元折算壹日。
    事實及理由
壹、犯罪事實
一、壬○○與其弟王政熹因向址設南投縣○○鎮○○路000 ○0
　　號之永祥車業商行（下稱永祥車行）借用修車工具未還一事
　　，與永祥車行之經營人丙○○發生糾紛，壬○○則於民國10
　　9 年7 月12日晚間7 時45分許，搭乘甲○○之機車前往永祥
　　車行，與丙○○及在場之丁○○商談，然雙方未獲共識而再
　　生紛爭，雙方商談之際，丁○○與壬○○一言不合，丁○○
　　即心生不滿，欲教訓壬○○，遂與在場之辛○○、乙○○（
　　另行審結）共同基於剝奪他人行動自由之犯意聯絡，由丁○○以自備之手銬將壬○○之雙手銬住，並夥同辛○○將壬○○強行帶進丁○○所駕駛之車牌號碼0000-00 號自用小客貨
　　車後座，乙○○則以衣物將壬○○之頭矇住，丁○○即駕駛
　　上開車輛搭載辛○○、乙○○，並另搭載酒醉之甲○○，於
　　同日晚間10時16分許，將壬○○載抵址設南投縣○○鎮○○
　　路0 段000 巷00號之「協成宮」續行談判，並於斯時方解除
　　手銬，讓壬○○自上開車輛之後座下車。
二、丁○○、辛○○及乙○○將壬○○帶離永祥車行後，丙○○
　　亦於永祥車行打烊後，搭乘其店員癸○○所騎乘之機車前往
　　「協成宮」，乙○○則另通知其友人己○○、少年何○齊（
　　94年12月生）、楊○貴（91年11月生）、彭○基（95年7 月
　　生）前往「協成宮」，癸○○之友人庚○○（另行審結）、
　　戊○○、少年陳○叡（93年11月生）、詹○崴（93年4 月生
　　）、謝○騰（91年12月生）、湯○文（95年12月生）、吳○
　　澤（93年10月生）亦各騎乘機車前往「協成宮」（上開8 名
　　少年所涉本案非行，均另移送本院少年法庭處理）。丙○○
　　、丁○○、辛○○、癸○○、甲○○、己○○、乙○○俱為
　　成年人，均知悉上開抵達現場者中有未滿18歲之少年，及「
　　協成宮」前方之廣場為公眾得出入之場所，丁○○、辛○○
　　、癸○○、乙○○、庚○○、少年陳○叡、詹○崴、湯○文
　　竟共同基於在公眾得出入之場所聚集三人以上下手實施強暴
　　之犯意聯絡；丙○○、甲○○、戊○○、己○○、少年謝○
　　騰、何○齊、楊○貴、彭○基、吳○澤則共同基於在公眾得
　　出入之場所聚集三人以上施強暴而在場助勢之犯意聯絡，於
　　109 年7 月12日晚間10時20分許，在協成宮前方之廣場包圍
　　壬○○，丁○○嗣與壬○○談判後，即示意由癸○○、辛○○、乙○○、庚○○、少年陳○叡、詹○崴、湯○文等人徒
　　手共同毆打壬○○，而以此方式下手實施強暴行為，丙○○
　　、甲○○、戊○○、己○○、少年謝○騰、何○齊、楊○貴
　　、彭○基、吳○澤則均在場助勢，致壬○○最終受有右側手
　　肘撕裂傷、頭部鈍傷、眼瞼及眼周圍區域鈍傷、胸部挫傷、
　　後胸壁挫傷、腹壁挫傷、左側前臂挫傷、右側肘部擦傷之傷
　　害（丙○○、丁○○傷害壬○○部分，業據壬○○撤回告訴
　　，效力則及於辛○○、癸○○、甲○○、戊○○、乙○○、
　　己○○、庚○○）。
三、嗣由丁○○駕駛上開車輛，將壬○○及丙○○載返永祥車行
　　，壬○○即自行前往埔里醫療財團法人埔里基督教醫院就醫
　　後，報警處理，進而查悉上情。
貳、程序部分
    被告丙○○、丁○○、辛○○、癸○○、甲○○、戊○○、
　　己○○所犯本案之罪，依法得行簡式審判程序，因被告丙○○等7 人均坦承被訴犯罪事實，經合議庭評議後，裁定本案
　　由受命法官獨任進行簡式審判程序，依刑事訴訟法第273 條
　　之2 、第159 條第2 項前段規定，無傳聞法則之適用，證據
　　調查程序亦予簡化。
參、認定犯罪事實所憑之證據及理由
    上開犯罪事實，業據被告丙○○、丁○○、辛○○、癸○○
　　、甲○○、戊○○、己○○均坦認不諱（本院卷第142 、14
　　6 、152 頁），核與證人即告訴人壬○○（警卷第53至58頁
　　、偵卷第14至16頁）、證人即共犯陳○叡（警卷第59至64頁
　　、少調卷第1 至13、18至37頁）、詹○崴（警卷第65至70頁
　　、少調卷第1 至13、18至37頁）、謝○騰（警卷第71至75頁
    、少調卷第1 至13、18至37頁）、湯○文（警卷第76至81頁
　　、少調卷第1 至13、18至37頁）、何○齊（警卷第82至87頁
　　、少調卷第1 至13、18至37頁）、楊○貴（警卷第88至93頁
　　、少調卷第1 至13、18至37頁）、彭○基（警卷第94至99頁
　　、少調卷第1 至13、18至37頁）、吳○澤（警卷第100 至10
　　4 頁、少調卷第1 至13、18至37頁）證述之內容相符，並有
　　告訴人製作之指認犯罪嫌疑人紀錄表（警卷第107 至117 頁
    ）、監視錄影畫面截圖（警卷第118 至125 頁）、告訴人之
    埔基醫療財團法人埔里基督教醫院診斷證明書（警卷第126
　　頁）、告訴人與被告丙○○、丁○○之和解書及刑事撤回告
　　訴狀（警卷第127 至130 頁）存卷可考，足以補強被告丙○○等7 人坦認犯行之任意性自白確與事實相符。從而，本案
　　事證明確，被告丙○○等7 人所為本案犯行均堪認定，皆應
　　依法論科。
肆、論罪科刑
一、論罪部分
㈠、犯罪事實欄一部分
  ⒈按刑法第302 條第1 項及第304 條第1 項之罪，其所保護之
　　法益均為被害人之自由，而私行拘禁，仍不外以強暴、脅迫
　　為手段，其罪質本屬相同，惟第302 條第1 項之法定刑，既
　　較第304 條第1 項為重，則以私行拘禁之方法妨害人自由，
　　縱其目的在使人行無義務之事，或妨害人行使權利，仍應逕
　　依第302 條第1 項論罪，並無適用第304 條第1 項之餘地（
　　最高法院107 年度台上字第323 號判決意旨參照）。是核被
　　告丁○○、辛○○就犯罪事實欄一所為，均係犯刑法第302
　　條第1 項之剝奪他人行動自由罪。其等將告訴人上銬後，強
　　制告訴人搭乘車輛之行為，依上說明，即不另論強制罪。
　⒉被告丁○○、辛○○與共犯乙○○，就犯罪事實欄一所載之
　　剝奪他人行動自由犯行，有犯意聯絡及行為分擔，應論以共
　　同正犯。
㈡、犯罪事實欄二部分　　
　⒈按刑法第150 條業於109 年1 月15日修正，並於同年月17日
　　生效施行，其修正立法理由載明「倘三人以上，在公共場所
　　或公眾得出入之場所聚集，進而實行強暴脅迫（例如：鬥毆
　　、毀損或恐嚇等行為）者，不論是對於特定人或不特定人為
　　之，已造成公眾或他人之危害、恐懼不安，應即該當犯罪成
　　立之構成要件，以符保護社會治安之刑法功能。……本罪重
　　在安寧秩序之維持，若其聚眾施強暴脅迫之目的在犯他罪，
　　固得依他罪處罰，若行為人就本罪之構成要件行為有所認識
　　而仍為本罪構成要件之行為，自仍應構成本罪，予以處罰。
　　」又刑法第150 條第1 項之罪所稱之施強暴脅迫者，應已包
　　括強暴、脅迫或強制等一切不法手段在內，於妨害公共秩序
　　之接續過程中，所為之強制等強暴脅迫行為，應屬刑法第15
　　0 條第1 項之部分行為，不再另論刑法第304 條第1 項之強
　　制罪。是核被告丁○○、辛○○、癸○○就犯罪事實欄二所
　　為，均係犯刑法第150 條第1 項後段之在公眾得出入之場所
　　聚集三人以上下手實施強暴罪；被告丙○○、甲○○、戊○○、己○○就犯罪事實欄二所為，則均係犯刑法第150 條第
　　1 項前段之在公眾得出入之場所聚集三人以上施強暴而在場
　　助勢罪。
  ⒉按刑法第150 條之罪，其構成要件須聚集三人以上，性質上
　　屬於聚合犯，並應以在場共同實施或在場參與分擔實施犯罪
　　之人為限，故被告丁○○、辛○○、癸○○與共犯乙○○、
　　庚○○、少年陳○叡、詹○崴、湯○文就犯罪事實欄二所載
　　之在公眾得出入之場所聚集三人以上下手實施強暴之行為；
　　被告丙○○、甲○○、戊○○、己○○與共犯即少年謝○騰
　　、何○齊、楊○貴、彭○基、吳○澤就犯罪事實欄二所載之
　　在公眾得出入之場所聚集三人以上施強暴而在場助勢之行為
　　，俱有犯意聯絡及行為分擔，各應論以共同正犯，但依刑法
　　條文有「結夥三人以上」者，其主文之記載並無加列「共同
　　」之必要（最高法院79年度台上字第4231號判決意旨參照）
　　，是本條文以「聚集三人以上」為構成要件，應為相同解釋
　　，方為適論。
二、被告丁○○、辛○○就犯罪事實欄一、二所載之犯行，犯意
　　均有別，行為亦互殊，各應分論併罰。
三、刑之加重、減輕事由
㈠、被告丁○○、辛○○、癸○○、丙○○、甲○○、己○○皆
　　為成年人，有其等之年籍資料在卷可查，則被告丁○○、辛○○、癸○○與共犯即少年陳○叡、詹○崴、湯○文共同實
　　施犯罪事實欄二所載之在公眾得出入之場所聚集三人以上下
　　手實施強暴之行為；被告丙○○、甲○○、己○○與共犯即
　　少年謝○騰、何○齊、楊○貴、彭○基、吳○澤共同實施犯
　　罪事實欄二所載之在公眾得出入之場所聚集三人以上施強暴
　　而在場助勢之行為，均應依兒童及少年福利與權益保障法第
　　112 條第1 項前段規定予以加重其刑。又此一加重僅屬刑法
　　總則加重之性質（最高法院103 年度台非字第306 號判決意
　　旨參照），並非成立獨立之罪，併此敘明。
㈡、被告丁○○、辛○○、癸○○為上開在公眾得出入之場所聚集三人
    以上下手實施強暴犯行之際，正值青壯年，因一時失
　　慮、輕估後果，致觸蹈法網，然於本院訊問時均坦承犯行，
　　深具悔意，本院並考量本案發生時間並非人車往來頻繁之時
　　段，亦無使用器械作為本案對告訴人施強暴之工具，對社會
　　秩序安寧造成之危害程度尚非重大，參以刑法第150 條第1
　　項後段之罪之最輕法定本刑為有期徒刑6 月，就被告丁○○
　　、辛○○、癸○○所為本案在公眾得出入之場所聚集三人以
　　上下手實施強暴犯行之犯罪情節以觀，認為科以法定最低度
　　刑仍嫌過重，爰就被告丁○○、辛○○、癸○○此部分犯行
　　，均適用刑法第59條規定酌減其等之刑，並先加重後減輕之
　　。
㈢、被告甲○○、己○○均成立累犯事實，惟皆不予加重其刑之
　　說明：
　  被告甲○○前因妨害性自主及酒後駕駛動力交通工具之案件
　　，經法院判處罪刑確定後，再以108 年度聲字第341 號裁定
　　定應執行有期徒刑5 月確定，入監執行後，於109 年2 月13
　　日執行完畢出監；被告己○○則因妨害性自主案件，經法院判
    處有期徒刑4 月確定，入監執行後，於108 年11月15日執
　　行完畢出監等情，有被告甲○○、己○○之臺灣高等法院前
　　案紀錄表在卷可參，是被告甲○○、己○○於受有期徒刑之
　　執行完畢後，5 年內故意再犯本案有期徒刑以上之罪，俱構
　　成累犯事實，已屬明確。惟本院審酌被告甲○○、己○○構
　　成累犯事實之前案，與本案罪質及犯罪型態並不相同，卷內
　　又無其他足認被告甲○○、己○○有何特別惡性或對刑罰反
　　應力薄弱而應予加重其刑之事證，自難認被告甲○○、己○○先前罪刑之執行，對其等未能收成效，而有依累犯規定加
　　重其刑之必要，爰不依刑法第47條第1 項規定加重其刑，惟
　　被告甲○○、己○○上開前案紀錄，仍由本院列入量刑時酌
　　定刑度之因素，一併說明。
四、科刑部分
　　爰以行為人責任為基礎，審酌被告丁○○、辛○○剝奪告訴
　　人之行動自由，使告訴人無從依其自由意志行動，所為應值
　　非難；又被告丙○○等7 人未思以和平理性之方式處理糾紛
　　，而在公眾得出入之場所對告訴人分為下手實施強暴或在場
　　助勢之行為，致告訴人受有傷害，並危害社會秩序安寧，所
　　為實非可取，惟念被告丙○○等7 人犯後終能坦認犯行、知
　　所悔悟之犯後態度，兼衡：
㈠、被告丙○○自陳為高中畢業之智識程度，目前經營機車行，
　　已婚，育有2 名子女之家庭生活經濟狀況，暨考量檢察官、
　　被告丙○○對刑度之意見、告訴人已與被告丙○○成立和解
　　等一切情狀，量處被告丙○○如主文所示之刑，並諭知易科
　　罰金之折算標準，以資懲儆。
㈡、被告丁○○自陳為國中畢業之智識程度，目前從事粗工，每
　　日收入新臺幣1,200 元，已婚，育有4 名子女之家庭生活經
　　濟狀況，暨考量檢察官、被告丁○○對刑度之意見、告訴人
　　已與被告丁○○成立和解等一切情狀，分別量處被告丁○○
　　如附表一所示之刑，並定應執行刑如主文所示，及就附表一
　　所示之宣告刑及主文所定之應執行刑，均諭知易科罰金之折
　　算標準，以資懲儆。
㈢、被告辛○○自陳為國中畢業之智識程度，目前以隨車助手為
　　業，每月收入3 、4 萬元，未婚無子女之家庭生活經濟狀況
　　，暨考量檢察官、被告辛○○對刑度之意見等一切情狀，分
　　別量處被告辛○○如附表二所示之刑，並定應執行刑如主文
　　所示，及就附表二所示之宣告刑及主文所定之應執行刑，均
　　諭知易科罰金之折算標準，以資懲儆。
㈣、被告癸○○自陳為高中畢業之智識程度，目前從事挖土機行
　　業，每月收入4 萬元，已婚，育有2 名子女之家庭生活經濟
　　狀況，暨考量檢察官、被告癸○○對刑度之意見等一切情狀
　　，量處被告癸○○如主文所示之刑，並諭知易科罰金之折算
　　標準，以資懲儆。
㈤、被告甲○○自陳為高中肄業之智識程度，目前從事自家民宿
　　業，每月收入2 萬餘元，已婚，育有1 名子女之家庭生活經
　　濟狀況，暨考量檢察官、被告甲○○對刑度之意見等一切情
　　狀，量處被告甲○○如主文所示之刑，並諭知易科罰金之折
　　算標準，以資懲儆。
㈥、被告戊○○自陳為高中畢業之智識程度，目前以軍職為業，
　　每月收入45,000元，未婚無子女之家庭生活經濟狀況，暨考
　　量檢察官、被告戊○○對刑度之意見等一切情狀，量處被告
　　戊○○如主文所示之刑，並諭知易科罰金之折算標準，以資
　　懲儆。
㈦、被告己○○自陳為高中肄業之智識程度，目前在家裡經營輪
　　胎行，每月收入3 萬元，未婚無子女之家庭生活經濟狀況，
　　暨考量檢察官、被告己○○對刑度之意見等一切情狀，量處
　　被告己○○如主文所示之刑，並諭知易科罰金之折算標準，
　　以資懲儆。
五、被告丁○○本案所用以銬住告訴人雙手之手銬1 付，未據扣
　　案，惟手銬本身非屬違禁物，僅係偶然在本案中為被告丁○○持以作為妨害他人自由之工具，沒收或追徵與否，對於被
　　告丁○○等人不法行為之評價與非難，或對刑罰預防矯治目
　　的之助益甚微，為免執行困難及過度耗費公益資源，應認就
　　該付手銬之沒收或追徵，欠缺刑法重要性，爰依刑法第38條
　　之2 第2 項規定，不予宣告沒收或追徵，一併敘明。
據上論斷，應依刑事訴訟法第273 條之1 第1 項、第299 條第1
項前段，判決如主文。
本案經檢察官蔡岱霖提起公訴，檢察官吳宣憲、石光哲到庭執行
職務。
中　　華　　民　　國　　111 　年　　11　　月　　7 　　日
　　　　　　　　　刑事第二庭    法　官  陳育良
以上正本與原本無異。
如不服本判決應於收受送達後20日內向本院提出上訴書狀，並應
敘述具體理由；其未敘述上訴理由者，應於上訴期間屆滿後20日
內向本院補提理由書（均須按他造當事人之人數附繕本）「切勿
逕送上級法院」。
告訴人或被害人如對於本判決不服者，應具備理由請求檢察官上
訴，其上訴期間之計算係以檢察官收受判決正本之日期為準。
                                書記官  林儀芳
中　　華　　民　　國　　111 　年　　11　　月　　7 　　日
附錄本案論罪科刑法條全文
中華民國刑法第150 條
在公共場所或公眾得出入之場所聚集三人以上，施強暴脅迫者，
在場助勢之人，處1 年以下有期徒刑、拘役或10萬元以下罰金；
首謀及下手實施者，處6 月以上5 年以下有期徒刑。
犯前項之罪，而有下列情形之一者，得加重其刑至二分之一：
一、意圖供行使之用而攜帶兇器或其他危險物品犯之。
二、因而致生公眾或交通往來之危險。　
　　
中華民國刑法第302 條
私行拘禁或以其他非法方法，剝奪人之行動自由者，處5 年以下
有期徒刑、拘役或9 千元以下罰金。
因而致人於死者，處無期徒刑或7 年以上有期徒刑；致重傷者，
處3 年以上10年以下有期徒刑。
第一項之未遂犯罰之。　　

附表一：被告丁○○所犯罪名及宣告刑表
編號 犯罪事實 罪名及宣告刑   1 犯罪事實欄一部分 丁○○共同犯剝奪他人行動自由罪，處有期徒刑參月，如易科罰金，以新臺幣壹仟元折算壹日。   2 犯罪事實欄二部分 丁○○成年人與少年犯在公眾得出入之場所聚集三人以上下手實施強暴罪，處有期徒刑肆月，如易科罰金，以新臺幣壹仟元折算壹日。 

附表二：被告辛○○所犯罪名及宣告刑表　　　　　
編號 犯罪事實 罪名及宣告刑   1 犯罪事實欄一部分 辛○○共同犯剝奪他人行動自由罪，處有期徒刑肆月，如易科罰金，以新臺幣壹仟元折算壹日。   2 犯罪事實欄二部分 辛○○成年人與少年犯在公眾得出入之場所聚集三人以上下手實施強暴罪，處有期徒刑肆月，如易科罰金，以新臺幣壹仟元折算壹日。